【裁判字號】    89,交上易,152
【裁判日期】    890516
【裁判案由】    過失傷害
【裁判全文】
臺灣高等法院刑事判決                  八十九年度交上易字第一五二號
    上  訴  人  臺灣桃園地方法院檢察署檢察官
    被      告  甲○○
右上訴人因被告過失傷害案件，不服臺灣桃園地方法院八十九年度交易字第五號，中
華民國八十九年二月九日第一審判決（起訴案號：臺灣桃園地方法院檢察署八十八年
度調偵字第二四八號），提起上訴，本院判決如左：
        主  文
上訴駁回。
        理  由
一、公訴意旨略以：被告甲○○於民國八十八年五月十五日十七時四十分許，駕駛車
    牌號碼Ｑ七－三八二六號自用小客車，沿桃園縣中壢市○○路，由中壢往觀音方
    向行駛。當時之天候、路況皆良好，其於汽車行進中，駕駛人原應注意車前狀況
    ，隨時採取必要安全措施，且依當時情形又無不能注意之情事，竟疏於注意，未
    留意前方車輛之動態，而貿然向前行駛，於抵志廣路二九０號前，目擊由丙○○
    所駕駛，未讓幹道車先行而直接自路邊加油站駛出之車牌號碼Ｓ九－九０一０號
    自小客車時，欲煞避已嫌不及，甲○○所駕自小客車右前方即撞上丙○○所駕自
    小客車之左前方，致丙○○頭部受傷、手臂脫臼、腳部及腰部多處受傷，另丙○○車上乘客乙○○則受有腰部、左肩瘀傷等傷害，因認被告甲○○涉有刑法第二
    百八十四條第一項之過失傷害罪嫌。
二、訊據被告堅決否認有過失傷害犯行，辯稱：當時係正常行駛於內側車道，因告訴
    人丙○○駕車行經案發地點欲迴車，突然由中間車道駛向內側車道，致閃避不及
    碰撞丙○○所駕車輛，過失在丙○○等語。而公訴人認定被告右揭犯罪，無非係
    以駕駛人應注意車前狀況，隨時採取必要安全措施，道路交通安全規則第九十四
    條第三項定有明文，被告駕車自應注意上述道路交通安全規定，又依附卷之交通
    事故調查報告表與照片所示，本件肇事時、地之天候、路況皆良好，則肇事當時
    ，被告並無不能注意之情事，其竟疏未注意及此，貿然快速前駛致煞避不及而與
    丙○○所駕之車發生碰撞，致丙○○與乙○○受有傷害，足證其駕車行為顯有過
    失，雖然丙○○未讓幹道車先行即直接自路邊加油站駛入車道之行為亦與有過失
    ，然此並不能免除被告之罪責，本案告訴人確因本件車禍而受傷，並有診斷證明
    書在卷可稽，認與被告過失駕車肇事行為間自具有相當因果關係，為其論據。
三、經查：
（一）按犯罪事實應依證據認定之，無證據不得推定其犯罪事實，刑事訴訟法第一百
      五十四條定有明文。又認定不利於被告之事實，須依積極證據，苟積極證據不
      足為不利於被告事實之認定時，即應為有利於被告之認定，更不必有何有利之
      證據（最高法院三十年上字第八一六號判例意旨參照）。
（二）告訴人丙○○於警訊時陳稱：案發時，伊由路旁之北基加油站加完油剛駛出馬
      路，一出馬路即被左側之被告來車撞到，於原審法院審理時陳稱：伊從該加油
      站出來，要往觀音鄉方向，已駛到中間車道，並未偏到內側車道，從後視鏡看
      到被告要閃對向來車，就撞上其車之左前方，從後視鏡看到被告車速很快云云
      。然觀諸卷附之道路交通事故調查報告表及現場照片，告訴人丙○○之左前輪
      胎痕，係由內側車道中間開始延伸至中間車道，可見於案發時，其所駕車輛車
      身前方大部分已進入內側車道，並非如其所述當時已切入中間車道，並未偏到
      內側車道。且其既由路邊加油站駛出，則其車身必然與車道呈現一定之角度偏
      斜，而非與車道平行，乃其稱車輛尚未進入內側車道，竟能由其車輛之後視鏡
      中看見在後方之內側車道，謂被告當時欲閃避對向來車，車速很快云云，顯非
      事實。蓋後方之內側車道，根本不在其左方後視鏡之視野範圍。
（三）汽車駕駛人固應注意車前狀況，隨時採取必要安全措施，然被告所駕之車輛行
      駛於內側車道，此為告訴人所不否認，則被告正常行駛，信賴所有之用路人亦
      均會遵守道路交通安全規則，若有其他用路人突然闖入其行駛之車道內，使處
      於相同狀況下之一般駕駛人均未不及反應並採取應變措施，則被告無法加以反
      應並採取應變措施，不能以其未注意車前狀況相責，此乃信賴原則。據告訴人
      丙○○之上開陳述，及另一告訴人乙○○所述丙○○由加油站駛出欲切入內側
      車道，則丙○○不察看內側車道是否有車輛行駛，或察看後知悉內側車道有來
      車，仍不顧及，由加油站駛出後直接冒然切入內側車道，而在內側車道與被告
      所駕之車輛碰撞，告訴人自須對其上開之危險駕駛行為獨立負責。
（四）告訴人丙○○雖陳稱案發時被告係為閃避對向車道之來車入侵，才撞及在中間
      車道伊駕駛之車輛云云。然本件撞擊點在內側車道，丙○○車輛輪胎胎痕亦終
      止於內側車道，有上開道路交通事故調查報告及照片可按，足證丙○○所述，
      為虛偽不實之詞。
（五）至台灣省桃園縣區車輛行車事故鑑定委員會鑑定意見雖認為被告未注意車前狀
      況，有過失責任云云，然經送請台灣省行車事故覆議委員會覆議鑑定結果，已
      推翻台灣省桃園縣區車輛行車事故鑑定委員會之鑑定結果，認被告甲○○無肇
      事因素，係丙○○駕駛小客車，由加油站駛出直接進入內側車道，未讓直行車
      先行，為肇事主因。有上開覆議鑑定委員會八十九年四月二十五日府覆議字第
      八八一九八八號覆議意見書在卷可按。該桃園縣區車輛行車事故鑑定委員會鑑
      定結果，不足為被告不利之認定。
（六）此外，復查無其他積極證據可資證明被告有公訴人所指過失犯行。
四、原審認不能證明被告犯罪，為其無罪之諭知，於法並無不合。公訴人依據告訴人
    之聲請，上訴意旨，仍揭被告有過失，核無理由，應予駁回。
五、據上論斷，應依刑事訴訟法第三百六十八條，判決如主文。
本案經檢察官柯麗鈴到庭執行職務。
中     華     民     國    八十九   年      五        月      十六      日
                            臺灣高等法院刑事第五庭
                                審判長法  官  曾  德  水
                      法  官  楊  貴  雄
                                      法  官  趙  功  恆
右正本證明與原本無異。
不得上訴。
                                      書記官  常  淑  慧
中     華     民     國    八十九   年      五        月      十九      日


司法院資訊處製作；財團法人民間司法改革基金會備份。
